【裁判字號】    89,交抗,155
【裁判日期】    890705
【裁判案由】    違反道路交通管理處罰條例
【裁判全文】
臺灣高等法院刑事裁定                            八十九年度交抗字第一五五號
    抗  告  人
    即 異議 人
    即受處分人  甲○○
右抗告人因違反道路交通管理處罰條例案件，不服臺灣板橋地方法院中華民國八十九
年五月二十九日，八十九年度交聲字第一五七號裁定，提起抗告，本院裁定如左：
    主  文
抗告駁回。
    理  由
一、按專供行人通行之騎樓，屬道路交通管理處罰條例所稱之人行道，不得臨時停車
    ，此觀諸道路交通管理處罰條例第三條第三款、道路交通安全規則第一百十一條
    第一款等規定自明；又汽車駕駛人停車時，在禁止臨時停車處所停車者，處新臺
    幣六百元以上一千二百元以下罰鍰，道路交通管理處罰條例第五十六條第一項第
    一款定有明文。次按所有人，「於法令限制之範圍內」，得自由使用收益、處分
    其所有物，並排除他人之干涉，民法第七百六十五條規定甚明，足見所有人對其
    所有物之權能，仍受法令之限制，絕非全然不受任何拘束而得恣意行使，而市區
    道路兩旁建築物之騎樓地平面，應依照工程標準建造，不得與鄰接之騎樓地平面
    高低不平；其已自行建造不合標準者，應由主管機關統一重修，所需工料費，得
    向所有權人徵收之；又人行道：指騎樓走廊及劃供人行之地面、道路、人行橋及
    人行地下道；騎樓及無遮簷人行道，應維持平整暢通，如有圍堵，管理機關應予
    打通整平，並禁止不當使用，為市區道路條例第九條、臺灣省市區道路管理規則
    第二條第四款、第二十二條等規定所明定，與前開道路交通管理處罰條例及道路
    交通安全規則等法文，均係為維騎樓供公眾通行無礙之目的，對所有權所加之法
    令限制，騎樓所有人，自不能藉詞其擁有騎樓之所有權，而對其騎樓從事與右揭
    法令相違之使用。
二、原裁定以本件受處分人即異議人甲○○於民國八十八年九月九日下午一時三十八
    分許，將車牌號碼Ｑ五－四九六五號自用小客車，停放在臺北縣中和市○○路五
    十六號騎樓，經警員拍攝相片逕行舉發之事實，有臺北縣警察局八十八年十月六
    日北縣警中違字第○○○五三二三○號舉發違反道路交通管理事件通知單移送
    聯及現場相片影本等存卷可憑，並為異議人所不諱，應可信為真實。異議人雖辯
    稱：臺北縣中和市○○路五十六號騎樓，為其個人所有，伊在其上停車，應受保
    障云云，並提出建物登記謄本及房屋稅繳款書以供調查，惟其在禁止臨時停車之
    騎樓停放自用小客車，顯與騎樓供公眾通行之用途相悖，並阻礙騎樓之暢通，縱
    其擁有騎樓所有權，揆諸首開法條規定及說明，仍不得在其上停車。所辯自不足
    採，異議人在禁止臨時停車處所停車之違規事實，堪以認定。從而原處分機關據
    以援引道路交通管理處罰條例第五十六條第一項第一款規定，裁處罰鍰新臺幣六
    百元，核無不合，將異議予以駁回。
三、本院經核有關卷證，認原裁定並無不當，抗告意旨略以：騎樓屬人行道，禁止停
    車，為惡法違憲，鄰居及全台數十萬車輛均如是停車，本件取締員警違法搜索云
    云。惟查，騎樓為人行道，為道路交通管理處罰條例第三條第三款所明定，在法
    律未變更前，人人仍應遵守，縱他人亦有違規，亦不能解免自己所犯之違規責任
    ，而本件取締員警依法拍照告發，尚無搜索之情形，是抗告人執前詞抗告，為無
    理由，應予以駁回。
四、據上論斷，應依道路交通管理處罰條例第八十九條、刑事訴訟法第四百十二條，
    裁定如主文。
中      華      民      國    八十九    年      七      月      五    日
                              臺灣高等法院刑事第五庭
                                  審判長法  官  曾  德  水
                                        法  官  林  立  華
                                        法  官  楊  貴  雄
右正本證明與原本無異。
不得再抗告。
                                        書記官  王  敬  端
中      華      民      國    八十九    年      七      月      七      日


司法院資訊處製作；財團法人民間司法改革基金會備份。
